【裁判字號】    90,台上,1506
【裁判日期】    900830
【裁判案由】    返還價金等
【裁判全文】
最高法院民事裁定                                九十年度台上字第一五○六號
    上  訴  人  甲 ○ ○
    訴訟代理人  吳 焜 梁律師
    被 上 訴人  台鳳股份有限公司
    法定代理人  黃葉冬梅
右當事人間請求返還價金等事件，上訴人對於中華民國九十年三月六日台灣高等法院
第二審判決（八十七年度重上字第三八三號），提起上訴，本院裁定如左：
    主  文
上訴駁回。
第三審訴訟費用由上訴人負擔。
    理  由
按對於第二審判決上訴，非以其違背法令為理由，不得為之。民事訴訟法第四百六十
七條定有明文。依同法第四百六十八條規定，判決不適用法規或適用不當者，為違背
法令。而判決有同法第四百六十九條所列各款情形之一者，為當然違背法令。是當事
人提起上訴，如依民事訴訟法第四百六十八條規定，以第二審判決有不適用法規或適
用法規不當為理由時，其上訴狀或理由書應有具體之指摘，並揭示該法規之條項或其
內容。若係成文法以外之法則，應揭示該法則之旨趣。倘為司法院解釋、或本院之判
例，則應揭示該判解之字號或其內容。如以民事訴訟法第四百六十九條所列各款情形
為理由時，其上訴狀或理由書，應揭示合於該條款之事實。上訴狀或理由書如非依此
項方法表明，或其所表明者，顯與上開法條規定之情形不相合時，即難認為已對第二
審判決之違背法令有具體之指摘，其上訴自難認為合法。本件上訴人對第二審判決提
起上訴，核其上訴理由，無非係就原審依取捨證據、認定事實及解釋契約之職權行使
所論斷：兩造所簽訂之系爭房地買賣契約第二十條約定：「本契約之附件視為本約之
一部份，與本約具同等效力……」，而附件五第一條約定「專有面積」指各分層區分
所有建物內之主建物及附屬建物，及所應分擔之各該層梯間之建物及附屬建物；「公
共面積」指各分層區分所有建物所應分擔之共同使用主建物及附屬建物，上開房地買
賣契約第一條第三項亦約定，房屋之正確面積以地政機關登記為準等語。依建物登記
謄本所載，系爭第十六樓Ｂ６戶之主建物及附屬建物（即建號九五四六）面積七四‧
二二平方公尺（內含電梯間、樓梯間、走道等約九‧六二平方公尺）、陽台面積一○
‧○二平方公尺、花台面積一‧五八平方公尺；共同使用部分（即建號九七六四，登
記為樓梯間、水箱、台電配電室、機械房、電信室、排風機房、進風機房者，下同）
面積二七六四‧八九平方公尺，應有部分萬分之二八，核算為七‧七四平方公尺，總
面積為九三‧五六平方公尺；系爭第十六樓Ｂ５戶：主建物及附屬建物（即建號九五
四五）面積七二‧九四平方公尺（內含電梯間、樓梯間、走道等約一○‧三六平方公
尺）、陽台面積一二‧二八平方公尺、平台面積○‧七九平方公尺；共同使用部分（
即建號九七六四）面積二七六四‧八九平方公尺，應有部分萬分之二七，核算為七‧
四七平方公尺，總面積為九三‧四八平方公尺，則第十六樓Ｂ６戶之公設比為百分之
八‧二；第十六樓Ｂ５戶之公設比為百分之七‧九九，均在百分之八左右，核與契約
之約定相當。自難認被上訴人交付之房屋公設比不符規定，有不完全給付或物之瑕疵
情事。又系爭房地買賣契約第七條第一、二項約定，被上訴人應於系爭使用執照核准
後四個月內，通知上訴人辦理交屋手續云云。並非約定之交屋期限，僅係通知辦理交
屋手續而已。如被上訴人違反上開通知交屋之義務，上訴人僅得依約定期催告被上訴
人履行交屋義務，逾期仍未履行，始屬給付遲延得解除契約。茲查被上訴人於八十五
年十月十七日領得系爭使用執照，迄八十六年二月十七日止，固均未通知上訴人交屋
，但上訴人既未定期催告被上訴人履行，其以被上訴人通知交屋給付遲延，逕為解除
契約之意思表示，即不發生解約之效力。另系爭車位所在之建築物，係作集合住宅使
用，倘車位出售予該集合住宅之非屬殘障人士者，屬私權買賣行為，尚無違反建築法
及殘障福利法（應指身心障礙者保護法）等相關法令規定，有臺北縣政府八十九年十
一月二十二日八九北府工施字第四四九三五二號函足稽。是系爭車位並非前揭法規強
制設置之殘障停車位，尚不受相關法律之限制，無排他使用性之權利欠缺與交易價值
或效用減少之情形。上訴人主張，該車位有物之瑕疵及權利瑕疵乙節，殊嫌無據等情
，指摘其為不當，而非具體表明合於不適用法規、適用法規不當、或民事訴訟法第四
百六十九條所列各款之事實，難認對該判決之如何違背法令已有具體之指摘。依首揭
說明，應認其上訴為不合法。
據上論結，本件上訴為不合法。依民事訴訟法第四百八十一條、第四百四十四條第一
項、第九十五條、第七十八條，裁定如主文。
中      華      民      國     九十     年      八      月     三十     日
                              最高法院民事第七庭
                                  審判長法官  蘇  茂  秋
                                        法官  徐  璧  湖
                                        法官  朱  建  男
                                        法官  曾  煌  圳
                                        法官  李  慧  兒
      右正本證明與原本無異
                                              書  記  官
中      華      民      國     九十     年      九      月     十一     日


司法院資訊處製作；財團法人民間司法改革基金會備份。
